【裁判字號】    98,交聲,3594
【裁判日期】    990831
【裁判案由】    違反道路交通管理處罰條例聲明異議
【裁判全文】
臺灣桃園地方法院交通事件裁定        98年度交聲字第3594號
異  議  人
即受處分人  乙○○
上列受處分人因違反道路交通管理處罰條例事件，對於交通部公
路總局新竹區監理所桃園監理站民國98年12月10日所為之處分（
原處分案號：桃監裁罰字第裁52-DB0000000號），聲明異議，本
院裁定如下：
    主  文
異議駁回。
    理  由
一、按汽車駕駛人，行經有燈光號誌管制之交岔路口闖紅燈者，
    處新臺幣（下同）1,800元以上5,400元以下罰鍰，並記違規
    點數3點，道路交通管理處罰條例第53條第1項、第63條第1
    項第3款迭定明文。次按違反道路交通管理處罰條例第53條
    第1項規定，且違規車種為機器腳踏車而於期限內繳納罰鍰
    或到案聽候裁決者，處1,800元罰鍰，仍記違規點數1點，對
    照違反道路交通管理事件統一裁罰基準及處理細則附列違反
    道路交通管理事件統一裁罰基準表誠彰。
二、考之受處分人乙○○身為車牌號碼TM7-099號輕型機器腳踏
    車所有人，其於民國98年10月20日下午6時34分許駕駛該車
    行經桃園縣大溪鎮○○路前往康莊路路段時，涉在該處有燈
    光號誌管制之交岔路口闖紅燈直行情節，旋為後方身處康莊
    路上之巡邏車內警員當場目睹繼以掣單舉發，但因受處分人
    拒絕簽章、收受又立刻駛離事發現場，警員不及告知應到案
    時間及處所始僅記明事由與告知事項，嗣歷原處分機關函請
    舉發單位調查結果，猶認受處分人具有前揭違規行為，秉植
    道路交通管理處罰條例第53條第1項、第63條第1項第3款、
    違反道路交通管理事件統一裁罰基準及處理細則所附違反道
    路交通管理事件統一裁罰基準表規定，遂以桃監裁罰字第裁
    52-DB0000000號裁決書裁處受處分人罰鍰1,800元兼記違規
    點數3點。
三、訊據受處分人固不否認有於上述時、地駕車行經有燈光號誌
    管制之交岔路口之行為，惟其堅決否認有何違反道路交通管
    理處罰條例之違規事實，辯稱：斯時面對燈號乃為綠燈，於
    確認左近未見巡邏車出現後，便駕車右轉通過交岔路口，警
    員可能係自後方眺望致生誤認，況距該處相隔甚遠方遭攔停
    ，警員無從遽然判定有無闖紅燈行徑云云。經查：受處分人
    確有上揭違規行為等節，既據證人即取締本件交通違規事件
    之舉發單位警員王靜苡於本院訊問中結證「（問：是否在98
    年11月20日下午6時34分在康莊路與中央路口，有目睹受處
    分人違規事件？）我是親眼目睹的。那時我與甲○○○○開
    巡邏車巡邏，我們是從康莊路直行，並不是從中央路轉到康
    莊路，受處分人是從中央路要直行康莊路，…受處分人從中
    央路進入康莊路，我是親眼看到她進入時的燈號是紅燈。我
    們就開巡邏車，在後面一直開到她旁邊，請她停車。」「問
    ：受處分人稱，你們是隔了康莊路與中央路口約350公尺之
    後，才攔下她，為何要隔這麼遠的距離才攔她？）並沒有隔
    這麼遠才攔她。應該是隔了康莊路與中央路口50公尺就攔下
    她。至於為何會隔50公尺的原因，是因為我們在她的車後響
    警報器，但是她並沒有聽到。」「（問：舉發當日及當時的
    路況，當天的天色、照明是否良好？）那時是晚上6點多，
    晴天、照明良好。並沒有障礙物擋住我看她的視線。當時從
    中央路轉進康莊路的車子只有受處分人，沒有其他機車或是
    汽車。」「（問：受處分人騎什麼樣的車子？）是輕型機車
    ，…我確定我沒有看錯，因為當時沒有別的車，也沒有障礙
    物，且視線良好。」「（問：受處分人從中央路轉進康莊路
    ，是屬於紅燈右轉還是紅燈直行？）這個地方是直行。大溪
    分局就在這附近，我很熟悉那邊路況。以我現場觀察的經驗
    ，中央路接康莊路都是主幹道，且之前這路段有很多案件聲
    明異議，我們在此處取締不下數百件，在這個路口確實是直
    行，且依我當場觀察的經驗，中央路接康莊路並沒有右轉，
    而是直行的方向，所以受處分人屬於紅燈直行。」等語資憑
    ，復得證人即取締本件交通違規事件之舉發單位警員宋志明
    於本院訊問中結證「（問：98年10月20日下午6時34分在康
    莊路與中央路口，有無目睹受處分人違規？）有。當時巡邏
    車是我開的，王苡是坐在副駕駛座。當時巡邏車是沿著康
    莊路直行，我看到受處分人違規闖紅燈，她是從中央路要直
    行到康莊路。我們沿康莊路直行的燈號是綠燈，而受處分人
    從中央路轉進康莊路的燈號是紅燈。」「（問：受處分人所
    駕駛的機車，是何車？）輕機車。「（問：開單舉發過程為
    何？）巡邏車沿著康莊路，在受處分人的車後追逐，之後我
    們有開警報器，追了沒有多久，離開中央路與康莊路路口約
    50公尺，我們就把受處分人攔停在路邊。我們告訴受處分人
    剛剛是否注意到路口燈號，就是中央路要轉到康莊路，有無
    注意到燈號。她說她沒有注意到。於是我們就告訴她她闖了
    紅燈。」「（問：當時照明狀況如何？）良好。天氣晴朗，
    沒有下雨，也沒有障礙物，確實只有受處分人的機車從中央
    路進入康莊路，所以不可能看錯。我和王苡都看到受處分
    人闖紅燈。」等語可佐，揚參各該證詞主要內容契合未告齟
    齬，細剖前列證人俱與受處分人素無怨懟，委缺攀誣受處分
    人之動機，要乏甘冒偽證刑責謅捏別詞構陷之虞，較諸受處
    分人空言泛辯殊值信實，無由徒以其放任一己主觀漫加謬臆
    遽論前列證人不利於其之陳述出於誤會，縷析前列證人所述
    情事未有易呈扞格之瑕疵，從而影響本院允對各該證詞證明
    力亟達稍高評價之心證，俾利交互燭判提升各該證詞吻符整
    體事件架構，進者前列證人屢敘過程細節及自身經驗之言非
    屬抽象概括之含混敷衍態樣，礙無相繼附和落實虛責之可能
    ，是認前開舉發通知單載敘受處分人違規行為等節應非杜撰
    。另觀受處分人拒絕簽收舉發違反道路交通管理事件通知單
    ，其於警員告知之際更採無視逕行離去之舉，警員不及完成
    告知應到案時間及處所之步驟，惟已將事由與告知事項載明
    於該通知單上，凡此過程咸經證人王靜苡於本院訊問中證稱
    綦詳，尚有舉發違反道路交通管理事件通知單附卷為證，故
    受處分人該等可歸責於己之相應不理作為礙難作為免責之藉
    口。承之，本件事證業臻明確，受處分人違規事實堪以認定
    ，舉發單位所為舉發概合法理實情。
四、綜上所述，受處分人洵有上揭違規行為，揆度道路交通管理
    處罰條例第53條第1項、第63條第1項第3款、違反道路交通
    管理事件統一裁罰基準及處理細則附列違反道路交通管理事
    件統一裁罰基準表規定，原處分機關裁處受處分人1,800元
    罰鍰、兼記違規點數3點，遍核於法皆無違誤，則受處分人
    之異議為無理由，自當予以駁回。
據上論斷，應依道路交通管理處罰條例第87條第2項、道路交通
案件處理辦法第19條，裁定如主文。
中    華    民    國    99    年    8     月    31    日
                  交通法庭    法  官  俞力華
以上正本證明與原本無異。
如不服本裁定，應於裁定送達後5 日內向本院提出抗告狀（應附
繕本）。
                              書記官  資念婷
中    華    民    國    99    年    9     月    7     日

司法院資訊處製作；財團法人民間司法改革基金會備份。
